【裁判字號】    95,交易,246
【裁判日期】    950811
【裁判案由】    過失傷害
【裁判全文】
臺灣臺北地方法院刑事判決             95年度交易字第246號
    公  訴  人  臺灣臺北地方法院檢察署檢察官
    被      告  甲○○
                        巷22.
                        樓
上列被告因過失傷害案件，經檢察官聲請以簡易判決處刑（九十
五年度偵字第一二九九號），經本院認不宜以簡易判決處刑，改
簽依通常程序審理，本院判決如下：
    主  文
甲○○無罪。
    理  由
一、聲請簡易判決處刑意旨略以：同案被告丙○○（通緝中，俟
    到案後另行審結）於民國九十五年五月二十一日上午四時五
    十五分許，駕駛車號ＱＵ–一二九一號自小客貨車，沿臺北
    市○○區○○街西向東方向行駛，應注意在市區道路行駛，
    時速不得超過五十公里，依當時情況，亦無不能注意之情形
    ，竟疏未注意，以時速七十公里行駛，行經臺北市○○街及
    中山北路路口，適被告甲○○駕駛車號ＦＨ–二八五六號自
    小客車，應注意行經交岔路，轉彎車應讓直行車先行，亦有
    過失，貿然左轉，致同案被告丙○○超速駕駛之前述自小客
    貨車撞及被告甲○○所駕駛之ＦＨ–二八五六號自小客車，
    而使前述ＦＨ–二八五六號自小客車一百八十度迴轉，撞及
    當時遇紅燈臨停在錦西街及中山北路口、分別由告訴人乙○○騎乘之ＦＶＬ–一七一號重機車及案外人張碧夏騎乘之Ｊ
    Ｃ九–八八九號重機車，致告訴人乙○○及案外人張碧夏均
    人車倒地，告訴人乙○○因此受有左側第五、六肋骨閉鎖性
    骨折併血胸、胸壁挫傷及左手深度撕裂傷等傷害（張碧夏部
    分未據告訴）。因認被告甲○○涉有刑法第二百八十四條第
    一項前段之過失傷害罪嫌。
二、按犯罪事實應依證據認定之，無證據不得認定其犯罪事實；
    不能證明被告犯罪者，應諭知無罪之判決，刑事訴訟法第一
    百五十四條第二項、第三百零一條第一項分別定有明文。又
    刑事訴訟法上所謂認定被告犯罪事實之證據，係指足以認定
    被告確有犯罪行為之積極證據而言，苟積極證據不足為不利
    於被告事實之認定時，即應為有利於被告之認定，更不必有
    何有利之證據，最高法院著有二十九年上字第三一○五號及
    三十年上字第八一六號判例意旨可資參照。
三、公訴人認被告甲○○涉有上揭罪嫌，無非係以有道路交通事
    故現場圖、現場照片、談話紀錄表及告訴人乙○○受傷之診
    斷證明書等件可證，並經臺北市車輛行車事故鑑定委員會鑑
    定認被告甲○○有左轉疏忽之肇事次因，有該鑑定報告一份
    為憑等情為其主要論據。訊據被告甲○○固不否認有在上揭
    時地駕駛上述車輛左轉時，與同案被告丙○○所駕駛之自小
    貨車發生撞擊並因而撞及在該路口停等紅燈之告訴人乙○○
    ，告訴人乙○○因上開撞擊而受有其指訴之傷害等事實，惟
    堅決否認有何過失傷害之行為，並辯稱：伊係在行進方向之
    交通號誌甫由紅燈轉黃燈之際才左轉，當時伊雖有發現行駛
    在對向外側車道之同案被告丙○○所駕駛自小貨車往該路口
    方向行駛，但伊認為距離甚遠應該不致妨礙伊完成左轉，才
    會仍左轉行駛，此係因同案被告丙○○車速太快，導致伊駕
    駛之自小客車受撞擊後迴轉一百八十度才會撞及告訴人乙○○等語。
四、經查：
（一）同案被告丙○○於事發時接受處理交通事故警員詢問時，
      即陳述其當時所駕駛自小貨車之車速約達時速七十公里，
      並稱其直行進入該路口時發覺被告甲○○所駕駛車輛左轉
      中，其雖立即煞車仍來不及而以所駕駛車輛之車頭撞及被
      告甲○○駕駛車輛之後車尾等語，有該交通事故談話紀錄
      表影本一份附卷可稽，以該路段屬市區道路而有時速五十
      公里之限制，有道路交通事故調查報告表一份在卷可按，
      被告甲○○駕駛自小客車之車尾部分遭同案被告丙○○撞
      擊後，復有車頭方向原本由東往西迴轉近一百八十度為由
      西往東方向，同案被告丙○○車輛之煞車痕在其所行駛車
      道至該路口撞擊辦告甲○○車輛處即長達二十四‧二公尺
      ，接近被告甲○○車輛位置後仍接續有同案被告丙○○車
      輛煞車痕跡，該車又係車頭橫轉撞及該中山北路北往南內
      側車道與外側車道間之路樹分隔島後始停止，有現場照片
      十四張及道路交通事故現場圖一份可資參照，均顯見同案
      被告丙○○當時確有超速行駛且車速甚快之情形；再觀諸
      被告甲○○所駕駛車輛遭撞擊部位在右後方尾部，有該車
      輛照片後方照片三張可按（參見偵查卷第六七、六八頁）
      ，且發生撞擊地點已超越中山北路南往北車道而在中山北
      路北往南外側車道緊鄰轉入錦西街往西方向路口處，該路
      段之中山北路內側車道與外側車道間有路樹分隔島而有相
      當寬度，亦有該路口現場照片三張（參見偵查卷第六四、
      七十頁）暨現場圖各一份附卷可考，以上述被告甲○○車
      輛受撞處又係車尾，應堪認發生撞擊時被告甲○○所駕駛
      車輛非惟已由中山北路南往北之內側車道左轉進入該路口
      且穿越對向之中山北路北往南內側車道，其斯時前車身更
      已越過中山北路北往南外側車道寬度之一半以上距離，被
      告甲○○顯已進入該交岔路口中心處開始轉彎且接近完成
      左轉，雖然依九十五年六月三十日修正、同年七月一日施
      行前之道路交通安全規則第一百零二條第七款規定內容，
      僅說明汽車行駛至交岔路口，轉彎車應讓直行車先行，已
      無修正前之同法條第六款但書所規定，但直行車尚未進入
      交岔路口，而轉彎車已達中心處開始轉彎，直行車應讓轉
      彎車先行之內容，但此係在被告行為後始修正刪除，以被
      告斯時法所明定之應注意義務規範內容，仍有直行車應讓
      已進入路口中心處開始轉彎之轉彎車先行之適用，同案被
      告丙○○之直行車應禮讓已進入該交岔路口中心處開始轉
      彎且接近完成左轉之被告甲○○所駕駛車輛先行，能否謂
      被告甲○○有左轉車未讓直行車先行之過失，已有疑問。
（二）抑且，再參諸同案被告丙○○係在尚未進入該交岔路口前
      即有開始煞車之行為，有上開卷附道路交通事故現場圖上
      所示至該路口與被告甲○○車輛接近處長達二十四‧二公
      尺之煞車痕可證，如前述，其又係在超速且車速甚快之情
      形下與被告甲○○發生撞擊，被告甲○○辯稱其開始轉彎
      時雖有見到同案被告丙○○所駕駛車輛，但認為距離尚遠
      應不致發生撞擊一節，即非無據，在被告甲○○開始轉彎
      時因信任同案被告丙○○與其將行經之路口尚有相當距離
      ，應不致與其車輛發生撞擊，係因同案被告丙○○高速行
      駛導致其研判與實情有誤，而被告甲○○遭撞擊部位又在
      車後方尾部，難認其在撞擊發生前足以就車前等狀況為相
      當注意義務且得採取必要防止措施而能避免該撞擊事故發
      生等情形下，實無從謂被告甲○○對該與同案被告丙○○
      互相撞擊之結果有何應注意、能注意卻未注意之過失行為
      。至於告訴人乙○○已陳稱發生撞擊前正與友人因停等紅
      燈而談話中，對如何遭被告甲○○車輛撞擊及同案被告丙○○與被告甲○○斯時行車情形伊均未見聞，其所提出診
      斷證明書，亦僅足說明其受有上開傷勢，而臺北市車輛行
      車事故鑑定委員會鑑定報告雖認被告甲○○有左轉疏忽之
      行為，惟關於被告甲○○是否左轉前未注意或未看清同案
      被告丙○○來車之說明，與被告甲○○於談話紀錄中即提
      及左轉時有見到同案被告丙○○來車者不符，該鑑定報告
      雖又以被告甲○○對同案被告丙○○之車速判斷錯誤或亦
      為肇事原因，但以被告甲○○已說明同案被告丙○○距離
      路口尚有相當距離，且同案被告丙○○係在何時加速且將
      以違反道路交通安全規則相關規範之何程度高速行駛等，
      本非被告甲○○所得預見，復乏積極事證堪認被告甲○○
      開始進行左轉前即得與聞該情，尚難據之為不利被告甲○○之認定；另該鑑定報告所論及被告甲○○持逾期駕照駕
      車一事，以被告甲○○係取得駕照但未依規定限期換照之
      行為，要屬其有未依相關交通規則辦理而有違規行為之問
      題，此違規行為尚與上述撞擊事故無相當因果關係，自亦
      無從認被告甲○○就此有何過失致告訴人乙○○受有傷害
      之行為。因之，本案既乏其他積極證據，堪認被告確有公
      訴人所指訴過失傷害之行為，應認不能證明被告犯罪，依
      法自應諭知被告無罪之判決，以示慎審。
四、至於同案被告丙○○業經通緝中，俟其到案後另行審結。
據上論斷，應依刑事訴訟法第四百五十二條、第三百零一條第一
項，判決如主文。
本案經檢察官郭昭吟到庭執行職務
中    華    民    國    95    年    8     月    11    日
                  臺灣臺北地方法院刑事第四庭
                          審判長法  官  劉慧芬
                                法  官  李桂英
                                法  官  林麗真
上正本證明與原本無異
如不服本判決應於送達後十日內向本院提出上訴狀
                                書記官  蕭承信
中    華    民    國    95    年    8     月    11    日


司法院資訊處製作；財團法人民間司法改革基金會備份。
